---
title: "Deber"
author: "Daniela Sánchez"
date: "1/10/2019"
output:
  html_document:
    df_print: paged
  pdf_document: default
  word_document: default
---

```{r setup, include=FALSE}
knitr::opts_chunk$set(echo = FALSE)
```

#ESTADÍSTICAS DE FEMICIDIOS

Las fuentes primarias para el desarrollo de este ejercicio son:

1.	Operación Estadística “Estadística de Homicidios” del Ministerio de Gobierno 
2.	Operación Estadística "Sistema Integrado de Atención de Fiscalías (SIAF Noticias de Delitos)" de la Fiscalía General del Estado .
Producto de la integración y verificación cruzada de la información proveniente de estas dos operaciones, la base de datos final y el indicador de femicidios tiene como fuente a la Subcomisión Técnica de Validación de la Comisión Especial Interinstitucional de Seguridad Ciudadana y Justicia. 

A continuación, se presenta un analisis descriptivo de los femicidios ocurridos en el Ecuador:

```{r echo=FALSE, warning=FALSE, message=FALSE}
setwd("D:/Documentos/Desktop/Curso R")
library("rio")
fem <- import("Femicidios-ago.csv")
library(DT)
a <- data.frame(table(fem$anio,fem$provincia))
datatable(a)
```
Ademas, es importante tomar en cuenta que el promedio de edad de las victimas de femicidio oscila entre los 20 y 35 años de edad. 
```{r echo=FALSE, warning=FALSE, message=FALSE}
library(dplyr)
b <- group_by(fem, provincia)%>%
  summarise(Promfem=mean(edad_vic, na.rm = TRUE))
datatable(b)
```

Por otro lado el promedio de edad de la victima se corresponde con su estado civil. 
```{r echo=FALSE, warning=FALSE, message=FALSE}
library(dplyr)
c <- group_by(fem, estadocivil_vic)%>%
  summarise(Promfem=mean(edad_vic, na.rm = TRUE))
datatable(c)
```
## Analisis Gráfico
Al analizar el numero de victimas por año, se puede observar que en 2017 fue cuando se presentaron mayores victimas de femicidio
```{r , echo=FALSE, warning=FALSE, message=FALSE}

library(ggplot2)
ggplot(fem, aes(anio, victima)) + geom_bar(stat="identity",fill="blue",color="blue")+
  labs(y="victimas", 
       x="Año", 
       title="Gráfico de victimas de femicidio por año")+
  scale_x_continuous(breaks = c(2.014,2.015,2.016,2.017,2.018,2.019), label = c("2014","2015","2016","2017","2018","2019"))
```


Por otro lado, analizando las horas de ocurrencia de estos casos se puede observar que tiene mayor incidencia en la madrugada de 0 a 5 horas.

```{r echo=FALSE, warning=FALSE, message=FALSE}
library("highcharter")
hchart(fem$hora_infraccion, type = "column", name = "hora")
```
