---
title: "Exploración de datos - ENEMDU"
author: "Jason Lescano"
output:
  word_document: default
---

# Introducción

En el presente informe se examina el desempleo y empleo en el Ecuador, por sexo y por población jóven y adulta. Se toma como jóven a las personas hasta 29 años de edad, como lo señala la [Ley de la Juventud](http://portal.uasb.edu.ec/UserFiles/369/File/PDF/CentrodeReferencia/Temasdeanalisis2/ninezadolescenciayjuventud/documentos/leyjuventudecuador.pdf)

Para este análisis se toma los datos de la [Encuesta Nacional de Empleo, Desempleo y Subempleo (ENEMDU)](https://www.ecuadorencifras.gob.ec/empleo-junio-2019/). La población objetivo se a determinado a las personas entre 15 y 65 años, la cual comprende a los ecuatorianos en edad de trabajar (15 años o más) y a las personas que aún se encuentran económicamente activa antes de obtener la jubilación voluntaria.

# Análisis exploratorio

```{r Preambulo, include=FALSE}
library(dplyr)
library(ggplot2)
library(DT)

# Data
data <- haven::read_sav("201906_EnemduBDD_15anios.sav")

# Varibales objetivo
data %>% 
  select(sexo = p02, edad = p03, escolaridad = p10a, satisf = p59,
         empleo, desempleo) %>% 
  filter(edad >= 15 & edad < 99)-> base

# Codificacion
base %>% 
  mutate(jovenes = case_when(edad<30 ~ "joven",
                             edad>29 ~ "adulto",
                             TRUE ~ "Otro"),
         sexo = case_when(sexo==1 ~ "Hombre",
                          sexo==2 ~ "Mujer",
                          TRUE ~ "Otro"),
         escolaridad = case_when(escolaridad==1 ~ "Ninguno",
                                 escolaridad %in% c(2,3,4,5) ~ "Primaria", 
                                 escolaridad %in% c(6,7) ~ "Secundaria",
                                 escolaridad %in% c(8,9,10) ~ "Superior",
                                 TRUE ~ "Otro"),
         empleo = case_when(empleo==1 ~ "Empleado",
                            TRUE ~ "No empleado"),
         desempleo = case_when(desempleo==1 ~ "Desempleado",
                               TRUE ~ "No desempleado"),
         sat_lab = case_when(satisf==1 ~ "Muy contento",
                             satisf==2 ~ "Contento",
                             satisf==3 ~ "Descontento",
                             satisf==4 ~ "Muy descontento",
                             satisf==5 ~ "No responde",
                             TRUE ~ "NO APLICA") ) -> base


````

Podemos apreciar en el gráfico que la densidad poblacional por edad se encuetra mayormente concentrada en los individuos más jóvenes, y desiende con una tendencia visiblemente decreciente.


```{r, echo=FALSE, message=FALSE}
# Histograma Edad
base %>% 
ggplot( aes(x=edad) ) +
  geom_histogram(fill = "blue") +
  theme_minimal() +
  theme( axis.title.y = element_blank())

`````


## Población jóven

Podemos observar que apenas el 33% de la población es jóven, de los cuales el 53% es mujer. Por su parte, de la población mayor a 29 años, el 51% es hombre.

```{r, echo=FALSE, message=FALSE}
# Porcentaje de Jovenes en el Ecuador
base %>% 
  group_by(jovenes) %>% 
  summarise( Total = n()) %>% 
  mutate(Porc =  Total/sum(Total)*100) %>% 
  ggplot(aes(x=jovenes, y=Porc, fill=jovenes)) +
  geom_col() +
  theme_minimal() +
  geom_text(aes( y = round(Porc),
                 label =  paste(round(Porc), "%", sep = "")),
            position = position_dodge(width = 0.9),
            size = 3.5,
            vjust = -0.5)

## Por sexo 
base %>% 
  group_by(jovenes, sexo) %>% 
  summarise( Total = n()) %>% 
  mutate(Porc =  Total/sum(Total)*100) %>% 
  ggplot(aes(x=sexo, y=Porc, fill=sexo)) +
  geom_col() +
  theme_minimal() +
  facet_wrap(~jovenes) +
  geom_text(aes( y = round(Porc),
                 label =  paste(round(Porc), "%", sep = "")),
            position = position_dodge(width = 0.9),
            size = 3.5,
            vjust = -0.5) 
````


# Empleo y desempleo

En rondas anteriores la ENMEDU extendía variables como el empleo, desempleo y subempleo, las cuales permitian permitian realizar un análisis bastante robusto y permitia contrastar estos tres tópicos. Sin embargo, para junio de 2019 no está disponible el subempleo.

## Empleo
A penas el 64% de los ecuatorianos se encientran empleados, de los cuales tan solo el 25,5%, aproximadamente, corresponde a empleados con 29 años o menos.

Segmentando a la población en general, podemos obervar que respecto a la población mayor a 29 años, el 72% se encuentran empleados. Por otro lado, se observa que para los jóvenes tan solo el 49% ese encuentra empleado

```{r, echo=FALSE, message=FALSE}
# Empleo ---
base %>% 
  group_by(empleo) %>% 
  summarise(Empleados = n()) %>% 
  mutate(Porcentaje = Empleados/sum(Empleados)*100) %>% 
  ggplot(aes(x=empleo, y=Porcentaje, fill=empleo)) +
  geom_col() +
  theme_minimal() +
  geom_text(aes( y = round(Porcentaje),
                 label =  paste(round(Porcentaje), "%", sep = "")),
            position = position_dodge(width = 0.9),
            size = 3.5,
            vjust = -0.5) 

# Empleo joven
base %>% 
  filter(empleo=="Empleado") %>% 
  group_by(jovenes) %>% 
  summarise(Empleados = n()) %>% 
  mutate(Porcentaje = round(Empleados/sum(Empleados)*100, 1))

# Empleo Joven por sexo ---
base %>% 
  group_by(jovenes, empleo) %>% 
  summarise(Empleados = n()) %>% 
  mutate(Porcentaje = Empleados/sum(Empleados)*100) %>% 
  ggplot(aes(x=empleo, y=Porcentaje, fill=empleo)) +
  geom_col() +
  theme_minimal() +
  facet_wrap(~jovenes) +
  geom_text(aes( y = round(Porcentaje),
                 label =  paste(round(Porcentaje), "%", sep = "")),
            position = position_dodge(width = 0.9),
            size = 3.5,
            vjust = -0.5)
```


## Desempleo

Respecto al desempleo, acorde a los datos contenidos en la ENEMDU, se tiene que el 3% de los ecuatorianos en edad de trabajar se enceuntra desempleado. De este porcentaje de desempleados, el 56,7% corresponde a personas jóvenes. 

El desempleo por sexo dentro de los desempleados jóvenes y mayores a 29 años son semejantes, ya que el 54% de desemplados mayores a 29 años corresponde a mujeres, mientras que el 53% dentro de los jóvenes, aproximadamente. 

```{r, echo=FALSE, message=FALSE}
# Desempleo ----
base %>% 
  group_by(desempleo) %>% 
  summarise(Desempleados = n()) %>% 
  mutate(Porcentaje = Desempleados/sum(Desempleados)*100) %>% 
  ggplot(aes(x=desempleo, y=Porcentaje, fill=desempleo)) +
  geom_col() +
  theme_minimal() +
  geom_text(aes( y = round(Porcentaje),
                 label =  paste(round(Porcentaje), "%", sep = "")),
            position = position_dodge(width = 0.9),
            size = 3.5,
            vjust = -0.5) 


# Desempleo Joven ---
base %>% 
  filter(desempleo=="Desempleado") %>% 
  group_by(jovenes) %>% 
  summarise(Desempleados = n()) %>% 
  mutate(Porcentaje = Desempleados/sum(Desempleados)*100)


# Desmepleo por sexo
base %>% 
  filter(desempleo=="Desempleado") %>% 
  group_by(jovenes, sexo) %>% 
  summarise(Desempleados = n()) %>% 
  mutate(Porcentaje = Desempleados/sum(Desempleados)*100) %>% 
  ggplot(aes(x=sexo, y=Porcentaje, fill=sexo)) +
  geom_col() +
  theme_minimal() +
  facet_wrap(~jovenes) +
  geom_text(aes( y = round(Porcentaje),
                 label =  paste(round(Porcentaje), "%", sep = "")),
            position = position_dodge(width = 0.9),
            size = 3.5,
            vjust = -0.5) 
```


# Nivel de instrucción
En el siguiente gráfico podemos observar como se distribuyen los individuos dentro de los diferentes niveles de instrucción. Dentro de instrucción superior se ha considerado a las personas con educación superior no universitaria, con educación superior universitaria y con post-grado.

Segmentando a los individuos por personas jóvenes (con 29 años o menos) y personas adulatas (mayores a 29 años), se observa que dentro de las personas adultas se concentran mayormente dentro de educación primaria con alrededor de 43%, seguida de secundaria (31%), superior (19%), y ningúno (7%). Por otra parte, para los jóvenes, se observa que los individuos se concentran dentro de educación secundaria con alrededor de 56%, seguida de educación primaria (22%) y
superior (22%), y ningúno (1%).

```{r, echo=FALSE, message=FALSE}
# Nivel de instrucción 
base %>% 
  group_by(jovenes, escolaridad) %>% 
  summarise(Total = n()) %>% 
  ungroup() %>% 
  group_by(jovenes) %>% 
  mutate(Porcentaje = Total/sum(Total)*100) %>% 
  ggplot(aes(x=escolaridad, y=Porcentaje, fill=escolaridad)) +
  geom_col() +
  facet_wrap(~jovenes) +
  theme_minimal() +
  theme(axis.text.x = element_blank() ) +
  geom_text(aes( y = round(Porcentaje),
                 label =  paste(round(Porcentaje), "%", sep = "")),
            position = position_dodge(width = 0.9),
            size = 3.5,
            vjust = -0.5) 
```


# Satisfaccion laboral

La Satisfacción laboral hace referencia a como el trabajador bajo relación de dependencia se siente en su trabajo, reflejando en su percepción aspectos como salario, beneficios laborales por ley, entorno laboral, relaciones laborales, entre otras.

Acorde a los datos contenidos dentro de la ENEMDU, a proximadamente el 76% se reporta como *muy contento* en su trabajo. Segmentando a los individuos por jóvenes y adultos, se observa una distribución dentro de las categorías de satisfacción laboral muy similares. Para los jóvenes, el 76% aproximadamente reporta sentirse muy contento en el trabajo. Por otro lado, para los individuos mayores a 29 años, aproximadamente el 76,5% se reporta como muy contentos en su trabajo.


```{r, echo=FALSE, message=FALSE}
# Satisfacción laboral
base %>% 
  filter(satisf>0) %>% 
  group_by(sat_lab) %>% 
  summarise(Total = n()) %>% 
  mutate(Porcentaje = round(Total/sum(Total)*100,1)) %>% 
  ggplot(aes(x=sat_lab, y=Porcentaje, fill=sat_lab)) +
  geom_col() +
  theme_minimal() +
  theme(axis.text.x = element_blank() ) +
  geom_text(aes( y = round(Porcentaje, 1),
                 label =  paste(round(Porcentaje, 1), "%", sep = "")),
            position = position_dodge(width = 0.9),
            size = 3.5,
            vjust = -0.5) 

# Satisfacción laboral - jovenes
base %>% 
  filter(satisf>0) %>% 
  group_by(jovenes, sat_lab) %>% 
  summarise(Total = n()) %>% 
  ungroup() %>% 
  group_by(jovenes) %>% 
  mutate(Porcentaje = round(Total/sum(Total)*100,1)) %>% 
  ggplot(aes(x=sat_lab, y=Porcentaje, fill=sat_lab)) +
  geom_col() +
  facet_wrap(~jovenes) +
  theme_minimal() +
  theme(axis.text.x = element_blank() ) +
  geom_text(aes( y = round(Porcentaje, 1),
                 label =  paste(round(Porcentaje, 1), "%", sep = "")),
            position = position_dodge(width = 0.9),
            size = 3.5,
            vjust = -0.5) 
```