---
title: "Presentación - Módulo 3"
author: "Jason Lescano"
date: "29/9/2019"
output: powerpoint_presentation
---

```{r setup, include=FALSE}
knitr::opts_chunk$set(echo = FALSE)
```

# Introducción 

* En el presente informe se examina el desempleo y empleo en el Ecuador, por sexo y por población jóven y adulta. 

* Se toma como jóven a las personas hasta 29 años de edad, como lo señala la [Ley de la Juventud.](http://portal.uasb.edu.ec/UserFiles/369/File/PDF/CentrodeReferencia/Temasdeanalisis2/ninezadolescenciayjuventud/documentos/leyjuventudecuador.pdf)

# Datos

* Para este análisis se toma los datos de la [Encuesta Nacional de Empleo, Desempleo y Subempleo (ENEMDU)](https://www.ecuadorencifras.gob.ec/empleo-junio-2019/). 

* La población objetivo se a determinado a las personas entre 15 y 65 años:
  * Individuos en edad de trabajar (15 años o más)
  * Individuos que aún se encuentran económicamente activa antes de obtener la jubilación voluntaria.


#  Variables

Para este estudio se han considerado las siguientes variables:

- Edad
- Sexo
- Nivel de instrucción
- Satisfacción laboral

```{r Preambulo, include=FALSE}
library(dplyr)
library(ggplot2)
library(DT)

# Data
data <- haven::read_sav("201906_EnemduBDD_15anios.sav")

# Varibales objetivo
data %>% 
  select(sexo = p02, edad = p03, escolaridad = p10a, satisf = p59,
         empleo, desempleo) %>% 
  filter(edad >= 15 & edad < 99)-> base

# Codificacion
base %>% 
  mutate(jovenes = case_when(edad<30 ~ "joven",
                             edad>29 ~ "adulto",
                             TRUE ~ "Otro"),
         sexo = case_when(sexo==1 ~ "Hombre",
                          sexo==2 ~ "Mujer",
                          TRUE ~ "Otro"),
         escolaridad = case_when(escolaridad==1 ~ "Ninguno",
                                 escolaridad %in% c(2,3,4,5) ~ "Primaria", 
                                 escolaridad %in% c(6,7) ~ "Secundaria",
                                 escolaridad %in% c(8,9,10) ~ "Superior",
                                 TRUE ~ "Otro"),
         empleo = case_when(empleo==1 ~ "Empleado",
                            TRUE ~ "No empleado"),
         desempleo = case_when(desempleo==1 ~ "Desempleado",
                               TRUE ~ "No desempleado"),
         sat_lab = case_when(satisf==1 ~ "Muy contento",
                             satisf==2 ~ "Contento",
                             satisf==3 ~ "Descontento",
                             satisf==4 ~ "Muy descontento",
                             satisf==5 ~ "No responde",
                             TRUE ~ "NO APLICA") ) -> base


````


# Edad

```{r, echo=FALSE, message=FALSE}
# Histograma Edad
base %>% 
ggplot( aes(x=edad) ) +
  geom_histogram(fill = "blue") +
  theme_minimal() +
  theme( axis.title.y = element_blank())

`````

## Población joven

# Global
```{r, echo=FALSE, message=FALSE}
# Porcentaje de Jovenes en el Ecuador
base %>% 
  group_by(jovenes) %>% 
  summarise( Total = n()) %>% 
  mutate(Porc =  Total/sum(Total)*100) %>% 
  ggplot(aes(x=jovenes, y=Porc, fill=jovenes)) +
  geom_col() +
  theme_minimal() +
  geom_text(aes( y = round(Porc),
                 label =  paste(round(Porc), "%", sep = "")),
            position = position_dodge(width = 0.9),
            size = 3.5,
            vjust = -0.5)
````

# Por sexo
```{r, echo=FALSE, message=FALSE}
## Por sexo 
base %>% 
  group_by(jovenes, sexo) %>% 
  summarise( Total = n()) %>% 
  mutate(Porc =  Total/sum(Total)*100) %>% 
  ggplot(aes(x=sexo, y=Porc, fill=sexo)) +
  geom_col() +
  theme_minimal() +
  facet_wrap(~jovenes) +
  geom_text(aes( y = round(Porc),
                 label =  paste(round(Porc), "%", sep = "")),
            position = position_dodge(width = 0.9),
            size = 3.5,
            vjust = -0.5) 
````



## Empleo

# Global
```{r, echo=FALSE, message=FALSE}
base %>% 
  group_by(empleo) %>% 
  summarise(Empleados = n()) %>% 
  mutate(Porcentaje = Empleados/sum(Empleados)*100) %>% 
  ggplot(aes(x=empleo, y=Porcentaje, fill=empleo)) +
  geom_col() +
  theme_minimal() +
  geom_text(aes( y = round(Porcentaje),
                 label =  paste(round(Porcentaje), "%", sep = "")),
            position = position_dodge(width = 0.9),
            size = 3.5,
            vjust = -0.5) 
```


# Empleo Joven por sexo
```{r, echo=FALSE, message=FALSE}
base %>% 
  group_by(jovenes, empleo) %>% 
  summarise(Empleados = n()) %>% 
  mutate(Porcentaje = Empleados/sum(Empleados)*100) %>% 
  ggplot(aes(x=empleo, y=Porcentaje, fill=empleo)) +
  geom_col() +
  theme_minimal() +
  facet_wrap(~jovenes) +
  geom_text(aes( y = round(Porcentaje),
                 label =  paste(round(Porcentaje), "%", sep = "")),
            position = position_dodge(width = 0.9),
            size = 3.5,
            vjust = -0.5)
```

## Desempleo

# Global
```{r, echo=FALSE, message=FALSE}
# Desempleo ----
base %>% 
  group_by(desempleo) %>% 
  summarise(Desempleados = n()) %>% 
  mutate(Porcentaje = Desempleados/sum(Desempleados)*100) %>% 
  ggplot(aes(x=desempleo, y=Porcentaje, fill=desempleo)) +
  geom_col() +
  theme_minimal() +
  geom_text(aes( y = round(Porcentaje),
                 label =  paste(round(Porcentaje), "%", sep = "")),
            position = position_dodge(width = 0.9),
            size = 3.5,
            vjust = -0.5) 
```

# Desempleo Joven por sexo
```{r, echo=FALSE, message=FALSE}
# Desmepleo por sexo
base %>% 
  filter(desempleo=="Desempleado") %>% 
  group_by(jovenes, sexo) %>% 
  summarise(Desempleados = n()) %>% 
  mutate(Porcentaje = Desempleados/sum(Desempleados)*100) %>% 
  ggplot(aes(x=sexo, y=Porcentaje, fill=sexo)) +
  geom_col() +
  theme_minimal() +
  facet_wrap(~jovenes) +
  geom_text(aes( y = round(Porcentaje),
                 label =  paste(round(Porcentaje), "%", sep = "")),
            position = position_dodge(width = 0.9),
            size = 3.5,
            vjust = -0.5) 
```


## Nivel de instrucción

# Instrucción en la población joven

```{r, echo=FALSE, message=FALSE}
# Nivel de instrucción 
base %>% 
  group_by(jovenes, escolaridad) %>% 
  summarise(Total = n()) %>% 
  ungroup() %>% 
  group_by(jovenes) %>% 
  mutate(Porcentaje = Total/sum(Total)*100) %>% 
  ggplot(aes(x=escolaridad, y=Porcentaje, fill=escolaridad)) +
  geom_col() +
  facet_wrap(~jovenes) +
  theme_minimal() +
  theme(axis.text.x = element_blank() ) +
  geom_text(aes( y = round(Porcentaje),
                 label =  paste(round(Porcentaje), "%", sep = "")),
            position = position_dodge(width = 0.9),
            size = 3.5,
            vjust = -0.5) 
```

## Satisfacción laboral

# Global 
# Satisfacción laboral
```{r, echo=FALSE, message=FALSE}
base %>% 
  filter(satisf>0) %>% 
  group_by(sat_lab) %>% 
  summarise(Total = n()) %>% 
  mutate(Porcentaje = round(Total/sum(Total)*100,1)) %>% 
  ggplot(aes(x=sat_lab, y=Porcentaje, fill=sat_lab)) +
  geom_col() +
  theme_minimal() +
  theme(axis.text.x = element_blank() ) +
  geom_text(aes( y = round(Porcentaje, 1),
                 label =  paste(round(Porcentaje, 1), "%", sep = "")),
            position = position_dodge(width = 0.9),
            size = 3.5,
            vjust = -0.5) 
```

# Satisfacción laboral en la población joven
```{r, echo=FALSE, message=FALSE}
# Satisfacción laboral - jovenes
base %>% 
  filter(satisf>0) %>% 
  group_by(jovenes, sat_lab) %>% 
  summarise(Total = n()) %>% 
  ungroup() %>% 
  group_by(jovenes) %>% 
  mutate(Porcentaje = round(Total/sum(Total)*100,1)) %>% 
  ggplot(aes(x=sat_lab, y=Porcentaje, fill=sat_lab)) +
  geom_col() +
  facet_wrap(~jovenes) +
  theme_minimal() +
  theme(axis.text.x = element_blank() ) +
  geom_text(aes( y = round(Porcentaje, 1),
                 label =  paste(round(Porcentaje, 1), "%", sep = "")),
            position = position_dodge(width = 0.9),
            size = 3.5,
            vjust = -0.5) 
```

